臺灣高等法院臺中分院刑事判決　 94年度重上更(一)字第167號
上　訴　人　臺灣台中地方法院檢察署檢察官
上　訴　人
即　被　告　乙○○
輔　佐　人　甲○○
選任辯護人　李春生　律師
上列上訴人因被告違反商業會計法等案件，不服臺灣台中地方法
院八十八年度易字第一四九五號中華民國八十九年十二月二十六
日第一審判決（起訴案號：臺灣台中地方法院檢察署八十七年度
偵續字第三三八號），提起上訴，經最高法院第一次發回更審，
本院判決如下：
    主  文
原判決關於乙○○填製不實會計憑證及帳冊部分撤銷。
乙○○連續商業主辦會計人員，以明知為不實之事項，而填製會
計憑証及記入帳冊，處有期徒刑陸月，如易科罰金，以參佰元折
算壹日。
    事  實
一、乙○○自民國（下同）六十一年七月二十六日起至八十五年
    十一月十七日止，係設台中市○○○路二八一號一樓中部乳
    品股份有限公司（下稱中部乳品公司）之總會計，負責處理
    中部乳品公司之會計業務，為從事業務之人，亦係商業會計
    法所稱之商業負責人，其明知該公司北區事務員丁○○（起
    訴書誤載為蔡汶娟，業經台灣台中地方法院判處有期徒刑一
    年，經臺灣高等法院台中分院及最高法院上訴駁回確定）自
    八十二年一月六日起至八十五年四月六日止，連續利用職務
    之便將收取之公司貨款侵占入己，共計新台幣（下同）五百
    四十四萬零十五元，再以自己名義偽造附表(一)編號至之
    存款備忘錄，或將台中市第七信用合作社（以下簡稱七信）
    職員陳雅如等人所製作之存款備忘錄，擅自塗改存入金額，
    而變造附表(一)編號至之存款備忘錄，先後共偽造或變造
    如附表(一)之二十八張存款備忘錄，以掩飾犯行，乙○○仍基
    於意圖為丁○○不法利益之概括犯意，竟違背其應據實製作
    轉帳傳票之商業記帳憑證，且據實登載於日記帳、總分類帳
    等相關帳冊之任務，將丁○○所提供內容不實之存款備忘錄
    資料，填製於職務上制作之會計轉帳傳票之會計憑證上，並
    記入日記帳、總分類帳等相關帳冊，再持以送交中部乳品公
    司之董事長謝黃端，致生損害於中部乳品公司之利益。
二、案經中部乳品公司訴由臺灣臺中地方法院檢察署檢察官偵查
    起訴。
    理    由
一、訊據上訴人即被告乙○○矢口否認右揭犯行，辯稱：I伊與
    丁○○並無主管與部屬之關係，丁○○上尚有各區主管，非
    由伊監督，伊並不知丁○○侵占之行為，直至八十五年對帳
    時伊才知悉；II伊與丁○○僅屬同事，既無交情，生活上亦
    無來往，告訴人公司現任董事長之夫亦即老董事長為被告表
    舅，伊自六十一年高商畢業即至告訴人公司任職，迄本件案
    發已二十四年半，不可能捨表舅不顧而縱容丁○○，況伊屆
    二十五年可依法退休，在巨額退休金可領，不可能無任何私
    益而縱容丁○○；III丁○○第一次回補前，已連續侵占九次
    ，時間長達二年，足見丁○○所謂急用，會回補係騙人，伊
    豈會縱容而不舉發或強迫蔡女回補；Ⅳ確定判決認定被告自
    八十四年二月十五日至八十五年三月十六日詐騙水電費三萬
    三千零四十九元，犯罪手法為挪用其他開支項目，再予補足
    ，不論挪用或補足均應由被告記載於會計帳冊，則詐欺與不
    實記帳有牽連關係，則本案與上開確定部分同屬連續犯，應
    為該確定判決效力所及云云。
二、本院查：
  (一)中部乳品公司北區事務員丁○○因連續自八十二年一月六日
    起至八十五年五月十五日止，將其收受之貨款共計五百四十
    四萬零十五元侵占入己，再以自己名義偽造附表(一)編號至
    之「存款備忘錄」或變造附表(一)編號至之七信職員陳
    雅如等人制作之「存款備忘錄」等情，業據告訴人指訴甚明
    ，並據證人丁○○於偵查中坦承有挪用上開款項等語（見偵
    二二０一號卷影本第三十九頁反面），並有附表(一)所示之存
    款備忘錄影本在卷可資佐證（見偵二二○一號卷影本第七頁
    背面至十九頁），並經本院前審調閱上開卷宗正本核對上開
    存款備忘錄正本無訛（附於上開卷宗正本第七頁至二十頁以
    下），而證人丁○○因上開業務侵占犯行，經法院判處有期
    徒刑一年確定，亦經有台灣台中地方法院八十七年易字四五
    九三號、本院八十八年度上訴字第一八一四號及最高法院八
    十九年台上字第一一三九號判決在卷足參，故證人丁○○偽
    造、變造上開存款備忘錄，挪用公司貨款之事實應堪認定。
  (二)被告於收受上開丁○○製作之報表及附表(一)之存款備忘錄後
    ，將上開資料如數填載於業務上製作之轉帳傳票、日記帳、
    總分類帳等相關帳冊，再交付予中部乳品公司董事長謝黃端
    等情，業經被告坦承不諱（見偵續三三八號卷第十二頁），
    且證人丁○○於偵查中證稱：乙○○在我挪用第一筆錢時即
    已發現，並問我情形，我說我有急用以後會回補，她就沒有
    再說了等語（見偵二二○一號卷影本第四十頁正面），於本
    院審理時到庭證稱：「（問：在偵查中你說過你第一次挪用
    公司款項就被被告發現？）答：是的」「我跟被告說我急需
    要用錢如果有挪用的話，我會儘快補回公司，回補時間我已
    經忘記了」「我跟被告說我如果有挪用款項，我有多少錢就
    回補多少錢，陸陸續續我會回補，回補並沒有固定的金額」
    「（問：在前審你來作證，你是否有說如果公司要檢查帳冊
    ，被告會打電話告訴你回補？）答：是的，被告有告訴我公
    司要查帳」「（問：你有接到被告的電話？）答：是的，但
    是我有跟被告說如果公司要查帳，我儘量將款項補回公司」
    「被告有說公司要查帳，我說有錢的話我會儘量回補，如果
    沒有錢，我就沒辦法回補」「（問：你挪用公司的款項，是
    被告查帳發現還是你自己主動告訴他？）答：是被告查帳發
    現，被告問我是否有挪用公司的款項，我說有，我告訴被告
    我家中急需要用錢，如果有錢我會馬上回補」「我在第一次
    使用偽造、變造的備忘錄時，被告就發現了」「．．我們每
    天會送日報表，我是日報表送上去的時候，被告從報表跟備
    忘錄一核對銀行帳戶就知道了，他每次都要查我們存到銀行
    的款項，我不是每次都會告訴他這種情形」「（問：你在本
    院前審作證說有好幾次，每次都會告訴你公司要查帳你要回
    補款項？）答：是的，有好幾次，至少在十幾次以上」「（
    問：你在回補款項的時候，是否有告訴被告？）答：被告看
    銀行的帳戶如果有金額有異動，就會打電話問我是否有回補
    款項，我就會告訴他回補的金額」「（這樣的情形）差不多
    有一、二十次」等語。參酌：(1)附表(一)編號至之存款備
    忘錄，其上收款人部分係蓋用丁○○之印章，而非銀行人員
    之印章，亦有上開存款備忘錄可佐，是被告既係依附表(一)之
    存款備忘錄製作轉帳傳票，自可看出該存款備忘錄確係偽造
    或變造；(2)證人丁○○與被告間，僅普通之同事關係，無特
    別之交情，亦乏怨隙等情，已據該二人一致陳明在卷，證人
    自始及於服刑完畢出獄於本院到庭作證時，仍證稱上情，其
    證詞應非子虛而堪採信；(3)被告身為告訴人公司總會計，平
    日即需核對公司帳戶之相關資金往來資料，證人丁○○侵占
    貨款，本案長達三年之久，被告當無不知之理；(4)證人丁○○繳回公司之存款備忘錄雖曾經該營業所主管核章，復轉呈
    告訴人公司層層上報，然相關會計帳冊資料均為被告所保管
    ，公司其他主管並無資料足資查核，被告始係具有實質查核
    權者，故被告辯稱：上開存款備忘錄既經其他主管核章，伊
    才疏於查證，證人丁○○係因懷疑伊檢舉證人丁○○才報復
    伊云云，顯與事實不符，不足採信等情，證人丁○○上開證
    詞應可採信。
  (三)被告向告訴人公司董事長謝黃端佯稱支付水電費及電話費，
    致謝黃端陷於錯誤而簽發附表(二)所示之支票，再由被告持之
    挪為他用等情，已據本院前審判刑確定，由此更足徵被告平
    日作帳即有不實，故於證人丁○○挪用貨款時，唯恐公司據
    此進行查帳，始未予舉報，並將上開不實事項填載在會計簿
    冊上。被告身為告訴人公司會計人員，於職務上與丁○○間
    並無關連，對丁○○上開業務侵占犯行雖不具舉發之義務，
    然其受僱擔任會計，對製作相關會計憑證、帳冊應據實填載
    ，其明知所收受之存款備忘錄內容不實，竟為丁○○之利益
    ，仍將不實內容填載於職務上之轉帳傳票之會計憑證，並記
    入日記帳、總分類帳等帳冊文書，且足使中部乳品公司受有
    損害，從而事證明確，被告填製不實會計憑證、記入帳冊及
    行使業務上登載不實文書及背信之犯行堪予認定。
  (四)所謂連續犯係指，同一行為人出於概括之單一故意，連續為
    數個均得獨立成罪之單一行為，侵害相同法益，而犯同一罪
    名之犯罪行為。因此行為人必須自始對於各個單一行為之實
    行均有所預見，而概括的包括在其犯意之中，始具有單一之
    整體故意。本院前審就被告所犯詐欺罪，其認定事實為：「
    乙○○另意圖為自己不法所有，明知中部乳品公司之水電費
    及電話費均由金融機構自公司帳戶自動轉帳扣款，竟基於概
    括犯意，於附表(二)所示之犯罪時間，仍持金融機構代扣水電
    費及電話費之收據，製作轉帳傳票，而詐騙不知情之中部乳
    品公司負責人謝黃端，謝黃端因不知上開水電費及電話費已
    自動轉帳扣款，因之陷於錯誤，誤認須再支付水電費及電話
    費，而同意蓋章簽發如附表(二)所示之支票交予乙○○，乙○○再持支票提領現金或挪為他用，使之兌現，共計詐得三萬
    三千零四十九元（起訴書誤載為二萬九千七百八十七元），
    其間乙○○於八十四年九月十四日自行回補五千元，及至公
    司負責人謝黃端之次媳丙○○發現上情，要求回補後，始於
    八十五年六月四日、同月二十六日及同年七月三日分別再回
    補八千五百六十元、一萬一千一百八十七元及八千三百零二
    元」等情，則：I被告持金融機構代扣水電費及電話費之收
    據，製作轉帳傳票，水電費及電話費事實上既已以代扣方式
    繳納，被告據以製作轉帳傳票，即難謂有何帳冊或會計憑證
    記載不實可言。II況本案被告將丁○○所提供不實之存款備
    忘錄資料，填製於職務上製作之會計轉帳傳票之會計憑證上
    ，並記入日記帳、總分類帳等相關帳冊，與前開判決確定之
    持已繳納完畢之水電費等轉帳傳票，偽稱尚未繳納，向告訴
    人公司詐欺金錢，其犯罪手法、態樣均非相同，難認於行為
    之初，就此二者即有所預見而基於單一整體故意為上開犯行
    ，應無連續犯適用甚明，被告之選任辯護人上開辯解難以採
    納。
三、按：I連續數行為而犯同一之罪名者，以一罪論，刑法第五
    十六條定有明文，則當連續犯罪之際，遇法律有變更時，其
    一部涉及舊法，一部涉及新法者，即應依最後行為時之法律
    處斷，此有最高法院二十九年上字第三八六六號判例可資參
    照。查商業會計法業總統於八十四年五月十九日修正公布，
    於同年月二十一日生效，本件被告多次以明知為不實之事項
    ，而填製會計憑證及記入帳冊犯行，為連續犯，其最後行為
    時係在上開法律修正後，依前揭判例見解，自應適用修正後
    之商業會計法處斷，並無適用刑法第二條第一項前段或但書
    之餘地，附此敘明。II同一犯罪構成要件之一個行為，因法
    規之錯綜關係，同時有數法條可資適用者，屬於法規競合，
    應依一般法理擇一適用。商業會計法第七十一條第一款之商
    業負責人，以明知為不實之事項而填製會計憑證罪，與刑法
    第二百十五條之從事業務之人登載不實事項於業務上文書罪
    ，皆規範處罰同一之登載不實行為，應屬法規競合，前者為
    後者之特別規定，依特別法優於普通法之原則，應優先適用
    商業會計法第七十一條第一款之罪論處。而轉帳傳票係屬修
    正前商業會計法第十三條第二款（即修正後商業會計法第十
    五條第二款）規定商業會計憑證中之原始憑證。查被告係中
    部乳品公司會計，係商業登記法所稱之主辦會計之人，核被
    告所為，係犯商業會計法第七十一條第一款之填製不實會計
    憑證及記入帳冊罪、刑法第三百四十二條第一項之背信罪，
    被告所涉行使業務上登載不實文書罪與填製不實會計憑證及
    帳冊間，應屬於法規之競合範疇。被告先後多次填製不實會
    計憑證及帳冊、背信犯行，均時間緊接，犯罪構成要件相同
    ，顯係各基於概括犯意反覆為之，均為連續犯，分別依同法
    第五十六條之規定，分別論以一罪，並各加重其刑。又被告
    所犯填製不實會計憑證及帳冊及背信二罪之間，係一行為觸
    犯二罪名，為想像競合犯，爰依刑法第五十五條之規定從較
    重之填製不實會計憑證及帳冊罪處斷；又公訴人就被告填製
    不實會計憑證及帳冊罪部分雖未據起訴，惟與起訴並有罪部
    分有想像競合犯之裁判上一罪關係，依刑事訴訟法第二百六
    十七條之規定，應為起訴效力所及，本院自得併予審理，附
    此敘明。
四、原審予以論罪科刑固非無見，惟原判決將被告所涉填製不實
    會計憑證及帳冊、行使業務上登載不實文書罪，未論法規競
    合，乃謂被告所犯填製不實會計憑證及帳冊、行使業務上登
    載不實文書及背信三罪之間，係一行為觸犯三罪名，為想像
    競合犯，並依刑法第五十五條之規定從較重之填製不實會計
    憑證及帳冊罪處斷，適用法則不當，被告上訴意旨否認犯罪
    固不足取，惟原判決既有上開可議之處即屬無可維持，應予
    撤銷改判。爰審酌被告與告訴人公司負責人因有親戚關係，
    任職告訴人公司已二十餘年，竟未能善盡職責，辜負此信賴
    關係，見員工丁○○侵占公司款項，未為適時、適當處理，
    使公司蒙受重大損失，惟其與丁○○間並無特殊之親戚故舊
    關係，亦無證據顯示被告因此取得任何利益，本案自八十七
    年間開始偵查後，迄今近八年，被告於八十七年七月間，因
    罹患腦血管疾病、陣發性意識障礙，曾三度入院治療，目前
    仍持續治療中，有中國醫藥大學附設醫院診斷證明書一紙附
    卷可考，本件告訴人業提起附帶民事訴訟請求等一切情狀，
    量處如主文第二項所示之刑。復按中華民國九十年一月四日
    修正，同年月十日經總統公布施行之刑法第四十一條規定：
    「犯最重本刑為五年以下有期徒刑以下之刑之罪，而受六個
    月以下有期徒刑或拘役之宣告，因身體、教育、職業、家庭
    之關係或其他正當事由，執行顯有困難者，得以一元以上三
    元以下折算一日，易科罰金。但確因不執行所宣告之刑，難
    收矯正之效，或難以維持法秩序者，不在此限。」亦即修正
    前刑法第四十一條原規定所犯最重本刑為三年以下有期徒刑
    之罪，而受六個月以下有期徒刑或拘役之宣告，因身體、教
    育、職業或家庭之關係，執行顯有困難者得為易科罰金，已
    修正為同條第一項前段為所犯最重本刑為五年以下有期徒刑
    之刑之罪，而受六個月以下有期徒刑或拘役之宣告，因身體
    、教育、職業、家庭之關係或其他正當事由，執行顯有困難
    ，得為易科罰金，並於九十年一月十日修正公佈，同年一月
    十二日生效，比較新舊法以新法較有利於行為人，爰併適用
    裁判時新修正之刑法第四十一條第一項前段，而諭知易科罰
    金之折算標準。
五、公訴意旨另以：乙○○另基於意圖為自己不法所有之概括犯
    意，自八十年五月三十日起至八十二年十一月三十日止（起
    訴書誤載自八十年五月間起至八十二年十月間止），連續持
    台中市第二信用合作社（下稱中市二信）職員陳麗英、賴靜
    宜等人製作之「存款備忘錄」二十九張（以如附表(三)所示支
    票，再存入中市二信中部乳品公司帳戶內，帳戶號碼一一─
    ０００八０一之八，而得之存款備忘錄），向不知情之中部
    乳品公司西區事務員黃奇香兌換黃奇香所收取之貨款現金，
    黃奇香因認乙○○係公司總會計，不疑有詐，因之陷於錯誤
    ，而如數交付現款予乙○○，再以乙○○所提出之存款備忘
    錄交付中部乳品公司，為貨款已存入公司帳戶之證明，先後
    共計三百三十二萬三千零五十二元，因認被告乙○○此部分
    亦涉犯詐欺取財罪嫌云云。訊據上訴人即被告堅決否認右揭
    詐欺取財犯行，辯稱：另伊只有拿折讓單向黃奇香請款折讓
    ，並未拿員工薪資之存款備忘錄向黃奇香換取貨款現金云云
    。而公訴人認被告此部分涉犯詐欺取財罪嫌，無非以告訴人
    之指訴及證人丙○○、黃奇香之證詞，及附表(三)所示日期之
    存款備忘錄二十九張、告訴人提出之薪資支付明細表一份、
    二信清檔交易明細表及轉帳傳票為據。經查：
  (一)按犯罪事實應依證據認定之，無證據不得推定其犯罪事實。
    又不能證明被告犯罪者，應諭知無罪之判決，刑事訴訟法第
    一百五十四條第二項、第三百零一條第一項定有明文。又按
    事實之認定，應憑證據，如未能發現相當證據或證據不足以
    證明，自不能以推測或擬制之方法，以為裁判之基礎，最高
    法院四十年台上字第八六號判例均著有明文。又認定犯罪事
    實所憑之證據，無論係直接證據或間接證據，其為訴訟上之
    證明，須於通常一般之人均不致有所懷疑，而得確信其為真
    實之程度者，始得據為有罪之認定，倘其證明尚未達到此一
    程度，而有合理之懷疑存在，復無其他調查途逕可尋，法院
    即應為無罪之判決，此有最高法院七十六年台上字第四九八
    六號判例可資參照。
  (二)告訴人公司係以販售台灣養樂多公司生產之養樂多及其他飲
    品為業，經由業務員零售，或批發零售商販售，而業務員則
    以商品之差價為賺取之利潤，貨款之收取方式，如係由業務
    員以現金收取貨款，則業務員扣除其應得之利潤後，所餘貨
    款交事務員，由事務員存入公司帳戶，以所取得之存款備忘
    錄附於日報表，再由告訴人公司依業務員銷售之價格、數量
    簽具統一發票，但為求會計帳上之平衡，告訴人公司乃將各
    發票上所載銷售金額與實際向業務員收取貨款之差額部分，
    以「員工薪資」（即業務員薪資）之會計科目作帳，並製作
    「員工薪資印領清冊」，再由被告簽發以告訴人公司為發票
    人，以中市二信為付款人之同額支票，存入告訴人在中市二
    信之帳戶內（帳號一一─０００八０一之八），並取得中市
    二信製作之存款備忘錄後，繳回公司存查，以該支票之提領
    支出，為該公司支付業務員薪資之證明，並以該支票之存入
    ，做為貨款差額收入之證明等情，業據被告於本院前審陳明
    在卷，復據告訴人所陳明，合先敘明。
  (三)又被告將附表(三)(2)所示支票之存入中市二信，並取得存款備
    忘錄，故該存款備忘錄內之數字均係被告先填載後，再交由
    銀行職員蓋章等情，亦據被告自承在卷，並有附表二之二十
    九張存款備忘錄之影本附卷可佐（見偵二二○一號卷影本第
    二七頁至三四頁），並經本院前審調閱正本核閱無訛（正本
    附於被告丁○○侵占案件偵二二○一號卷正本第二十八頁至
    三十五頁），足認上開二十九張存款備忘錄確係被告經手將
    支票存入銀行而取得無訛。
  (四)上開存款備忘錄經被告以業務員薪資科目，與其他營業所之
    貨款收入，一併列帳於「應收帳款」科目等情，亦有告訴人
    提出之業務員薪資支票明細表一份在卷足憑（見本院前審卷
    (二)第九九頁），而上開存款備忘錄中，其中八十年五月三十
    日金額五萬一千九百二十八元之存款備忘錄背面（見偵二二
    ○一號卷影本第二七頁），有證人黃奇香之筆跡等情，業經
    證人黃奇香於本院前審證述明確（見本院前審卷(一)第一六八
    頁），本院前審之上開存款備忘錄既經被告以「業務員薪資
    」列帳後，理應留存於公司歸檔，不可能再由營業所之事務
    員經手作帳，故上開存款備錄忘中竟留有黃奇香之筆跡，確
    有可疑。然本院審酌上開存款備忘錄日期，均早於業務員存
    入貨款之日期，且與業務員存入貨款日期，除一筆八十二年
    十月一日相差三天外，其餘均僅相差一至二天，從而上開存
    款備忘錄與業務員存入貨款日期相距一至二天或四天，尚難
    認被告有持存款備忘錄向業務員換取現金之利益。且告訴人
    又無法提出營業所之日報表，本院亦無法核對營業所貨款收
    入之金額及日期，與上開總分類帳記載是否相符，故尚難僅
    憑存款備忘中有證人黃奇香之字跡即遽認被告有持存款備忘
    錄換取現金之行為。
  (五)證人黃奇香於偵查中證稱：「被告每月會將應發給西區員工
    獎金及薪資交給我，大部分她都是開公司支票給我，我再從
    營業所所收之帳款中給付員工獎金及薪資」等語，則依該部
    分證詞，顯係指含業務員所得部分之貨款均一併匯入公司帳
    款之情形，與本件無關；而證人黃奇香就附表(三)(2)支票之存
    款備忘錄部分則證稱：「（問：告訴狀後附證五之存款備忘
    錄是否妳所製作？）答：不是，是被告寫的，她寫完後交給
    我，請領員工獎金，然後我把備忘錄拿到樓上交給營業所主
    任」云云（見偵二二○一號卷影本第二八至二九頁），是依
    黃奇香上開偵訊證詞，語焉不詳，無從得知被告曾否以附表
    (三)(2)支票之存款備忘錄向黃奇香換取貨款收入；且證人黃奇
    香於原審及本院前審均證稱：被告確有以存款備忘錄向伊換
    取現金，然被告持存款備忘錄換現金之原因為何，已不復記
    憶，且亦不確定被告曾否以附表(三)(2)支票之二十九張存款備
    忘錄向其換取貨款等語（見原審卷第二○二頁、本院前審卷
    (一)第一八六至一八七頁），則證人黃奇香上開證詞既無法確
    定被告係持附表(三)(2)支票之存款備忘錄向其換取現金，且原
    因亦不明，故自難據其證詞推認被告有何詐欺證人黃奇香換
    取現金之犯行。
  (六)綜上所述，本件附表(三)(2)八十年五月三十日之存款備忘錄上
    有證人黃奇香之筆跡，縱使有可疑，然本院審酌並無西區營
    業所之日報表或其他證據以證明入帳日期之西區營業所貨款
    收入數額為何，亦無從核對是否與被告製作轉帳傳票之貨款
    收入之數額相符，則本院認僅依證人黃奇香上開有瑕疵之證
    詞、證人丙○○之證詞、附表(三)(2)支票之存款備忘錄二十九
    張、告訴人提出之薪資支付明細表一份、二信清檔交易明細
    表及轉帳傳票，尚不足讓本院心證達於毫無合理懷疑被告確
    有上開換取現金之行為，依罪疑惟輕原則，自應認定被告此
    部份犯行不能證明，原審就此部分認定被告犯罪不能證明，
    並以公訴人既認此部分與起訴並有罪確定之詐欺犯行部分，
    有連續犯之裁判上一罪關係，而不另為無罪之諭知，經核無
    不當，檢察官上訴仍認被告此部份應有犯罪，為無理由，附
    此敘明。
六、據上論結，應依刑事訴訟法第三百六十九條第一項前段、第
    三百六十四條、第二百九十九條第一項前段，刑法第十一條
    前段、第二條第一項前段、第五十六條、第三百四十二條第
    一項、第五十五條、第四十一條第一項，商業會計法第七十
    一條第一款，罰金罰鍰提高標準條例第一條前段之規定，
本案經檢察官戊○○到庭執行職務。
中　　華　　民　　國　　94　　年　　11　　月　　9 　　日
                刑事第四庭　審判長法　官　洪　耀　宗
                                  法　官　江　德　千
                                  法　官　劉　登　俊
上列正本證明與原本無異。
如不服本判決應於收受送達後十日內向本院提出上訴書狀，其未
敘述上訴之理由者並得於提起上訴後十日內向本院補提理由書（
均須按他造當事人之人數附繕本）。
                                  書記官　粘　銘　環
中　　華　　民　　國　　94　　年　　11　　月　　10　　日
附表(一)：
┌───────┬────┬─────┬─────┬─────┐
│　日 　　期   │帳　　號│ 應存金額 │ 實際存入 │ 侵占金額 │
├───────┼────┼─────┼─────┼─────┤
│82年1月6日  │785-6   │500,000   │338,300   │161,700   │
├───────┼────┼─────┼─────┼─────┤
│82年1月21日 │785-6   │383,315   │      0   │385,315   │
├───────┼────┼─────┼─────┼─────┤
│82年5月21日 │785-6   │216,000   │      0   │216,000   │
├───────┼────┼─────┼─────┼─────┤
│82年12月21日│785-6   │320,000   │ 20,000   │300,000   │
├───────┼────┼─────┼─────┼─────┤
│83年4月7日  │785-6   │171,250   │121,250   │ 50,000   │
├───────┼────┼─────┼─────┼─────┤
│83年6月22日 │785-6   │300,526   │250,526   │ 50,000   │
├───────┼────┼─────┼─────┼─────┤
│83年9月21日 │785-6   │212,000   │ 50,000   │162,000   │
├───────┼────┼─────┼─────┼─────┤
│83年10月21日│785-6   │296,300   │ 90,300   │206,000   │
├───────┼────┼─────┼─────┼─────┤
│83年11月7日 │785-6   │259,000   │      0   │259,000   │
├───────┼────┼─────┼─────┼─────┤
│84年1月6日  │785-6   │184,225   │134,225   │ 50,000   │
├───────┼────┼─────┼─────┼─────┤
│84年1月21日 │785-6   │221,802   │  1,802   │220,000   │
├───────┼────┼─────┼─────┼─────┤
│84年4月7日  │785-6   │161,640   │111,640   │ 50,000   │
├───────┼────┼─────┼─────┼─────┤
│84年4月21日 │785-6   │396,258   │ 96,258   │300,000   │
├───────┼────┼─────┼─────┼─────┤
│84年5月22日 │785-6   │421,514   │221,514   │200,000   │
├───────┼────┼─────┼─────┼─────┤
│84年6月6日  │785-6   │194,206   │ 94,206   │100,000   │
├───────┼────┼─────┼─────┼─────┤
│84年7月21日 │785-6   │311,057   │ 11,057   │300,000   │
├───────┼────┼─────┼─────┼─────┤
│84年9月21日 │785-6   │512,099   │ 12,099   │500,000   │
├───────┼────┼─────┼─────┼─────┤
│84年10月6日 │785-6   │251,569   │ 51,569   │200,000   │
├───────┼────┼─────┼─────┼─────┤
│84年11月7日 │8159-8  │163,764   │ 63,764   │100,000   │
├───────┼────┼─────┼─────┼─────┤
│84年11月21日│785-6   │656,748   │256,748   │400,000   │
├───────┼────┼─────┼─────┼─────┤
│84年12月6日 │8159-8  │406,956   │106,956   │300,000   │
├───────┼────┼─────┼─────┼─────┤
│84年12月21日│8159-8  │443,576   │123,576   │320,000   │
├───────┼────┼─────┼─────┼─────┤
│85年1月6日  │8159-8  │118,163   │ 18,163   │100,000   │
├───────┼────┼─────┼─────┼─────┤
│85年4月6日  │8159-8  │143,643   │ 43,643   │100,000   │
├───────┼────┼─────┼─────┼─────┤
│85年1月8日  │8159-8  │ 19,472   │  9,472   │ 10,000   │
├───────┼────┼─────┼─────┼─────┤
│85年2月24日 │8159-8  │252,373   │ 52,373   │200,000   │
├───────┼────┼─────┼─────┼─────┤
│85年3月21日 │785-6   │233,646   │133,646   │100,000   │
├───────┼────┼─────┼─────┼─────┤
│85年4月6日  │785-6   │358,983   │258,983   │100,000   │
├───────┼────┼─────┼─────┼─────┤
│合計侵占      │        │          │          │5,440,015 │
└───────┴────┴─────┴─────┴─────┘
附表(二)：
┌──┬────┬─────┬────┬───────┬─────┬──────────┐
│編號│犯罪時間│票載發票日│提示日期│金額（新台幣）│票      號│　　備        註    │
├──┼────┼─────┼────┼───────┼─────┼──────────┤
│ １ │84.02.15│84.03.09  │84.03.24│2,985元       │IH0000000 │票據存入原帳戶      │
├──┼────┼─────┼────┼───────┼─────┼──────────┤
│ ２ │84.08.25│84.09.25  │84.09.25│3,753元       │IH0000000 │轉帳存入謝廣澤帳戶  │
├──┼────┼─────┼────┼───────┼─────┼──────────┤
│ ３ │84.12.26│85.01.22  │85.02.23│8,560元       │IH0000000 │存入原帳戶          │
├──┼────┼─────┼────┼───────┼─────┼──────────┤
│ ４ │85.01.25│85.02.23  │85.02.23│11,187元      │IH0000000 │提領現金            │
├──┼────┼─────┼────┼───────┼─────┼──────────┤
│ ５ │85.03.16│85.04.22  │85.05.08│6,564元       │IH0000000 │存入原帳戶          │
├──┼────┼─────┼────┼───────┼─────┼──────────┤
│合計│　　　　│          │        │33,049元      │          │                    │
└──┴────┴─────┴────┴───────┴─────┴──────────┘
附表(三)(1)：
　　　　　　乙○○挪用業務員薪資明細
┌───┬──────┬──────┬──────┐
│   年 │ 　80年度　 │ 　81年度　 │　 82年度　 │
│月    │            │            │            │
├───┼──────┼──────┼──────┤
│ 1月  │        -   │   81,005   │  167,346   │
└───┴──────┴──────┴──────┘
┌───┬──────┬──────┬──────┐
│ 2月  │        -   │   77,499   │   94,818   │
├───┼──────┼──────┼──────┤
│ 3月  │        -   │   84,750   │  105,418   │
├───┼──────┼──────┼──────┤
│ 4月  │        -   │   86,254   │  124,511   │
├───┼──────┼──────┼──────┤
│ 5月  │   51,928   │  117,484   │  133,949   │
├───┼──────┼──────┼──────┤
│ 6月  │        -   │  125,071   │  152,337   │
├───┼──────┼──────┼──────┤
│ 7月  │   99,205   │  148,712   │  152,599   │
├───┼──────┼──────┼──────┤
│ 8月  │   75,344   │  144,514   │  191,476   │
├───┼──────┼──────┼──────┤
│ 9月  │   90,863   │        -   │  192,106   │
├───┼──────┼──────┼──────┤
│10月  │   73,913   │   82,200   │  167,506   │
├───┼──────┼──────┼──────┤
│11月  │   84,623   │  106,383   │  165,739   │
├───┼──────┼──────┼──────┤
│12月  │   80,989   │   64,510   │        -   │
├───┼──────┼──────┼──────┤
│合計  │  556,865   │1,118,382   │1,647,805   │
├───┴──────┴──────┴──────┤
│乙○○涉嫌侵占業務員薪資共計新台幣　3,323,052   │
└────────────────────────┘
 ※乙○○涉嫌以業務員薪資科目虛設費用請款後，存入
 　銀行取得存款備忘錄向黃奇香對換現金。
附表(三)(2)：
┌───────┬────────┬──────┐    ┌───────┬────────┬──────┐
│支　票　號　碼│ 票　面　金　額 │發票日(民國)│    │支　票　號　碼│票　面　金　額  │發票日(民國)│
├───────┼────────┼──────┤    ├───────┼────────┼──────┤
│0000000│５１，９２８．  │．５．  │    │0000000│１６７，３４６．│．１．  │
├───────┼────────┼──────┤    ├───────┼────────┼──────┤
│0000000│９９，２０５．  │．７．  │    │0000000│　９４，８１８．│．２．  │
├───────┼────────┼──────┤    ├───────┼────────┼──────┤
│0000000│７５，３４４．  │．８．  │    │0000000│１０５，４１８．│．３．  │
├───────┼────────┼──────┤    ├───────┼────────┼──────┤
│0000000│９０，８６３．  │．９．  │    │0000000│１２４，５１１．│．４．  │
├───────┼────────┼──────┤    ├───────┼────────┼──────┤
│0000000│７３，９１３．  │．１０．  │    │0000000│１３３，９４９．│．５．  │
├───────┼────────┼──────┤    ├───────┼────────┼──────┤
│0000000│８４，６２３．  │．．  │    │0000000│１５２，３３７．│．６．  │
├───────┼────────┼──────┤    ├───────┼────────┼──────┤
│0000000│８０，９８９．  │．．  │    │0000000│１５２，５９９．│．７．  │
├───────┴────────┴──────┤    ├───────┼────────┼──────┤
│合　計：總額共計新台幣５５６，  ８６５．　　  │    │0000000│１９１，４７６．│．８．  │
└───────────────────────┘    ├───────┼────────┼──────┤
                                                      │0000000│１９２，１０６．│．１０．  │
┌───────┬────────┬──────┐    ├───────┼────────┼──────┤
│支　票　號　碼│票　面　金　額  │發票日(民國)│    │0000000│１６７，５０６．│．．  │
├───────┼────────┼──────┤    ├───────┼────────┼──────┤
│0000000│８１，００５．  │．１．  │    │0000000│１６５，７３９．│．．  │
├───────┼────────┼──────┤    ├───────┴────────┴──────┤
│0000000│７７，４９９．  │．２．  │    │合　計：總額共計新台幣１，６４７，８０５．　  │
├───────┼────────┼──────┤    └───────────────────────┘
│0000000│８４，７５０．  │．３．  │     乙○○以業務員薪資課目簽發告訴人公司為發票人，台
├───────┼────────┼──────┤     中市第二信用合作社為付款人之支票，存入告訴人公司
│0000000│８６，２５４．  │．４．  │     台中市二信00－0000000帳戶領取存款備忘錄
├───────┼────────┼──────┤     後，持之向黃奇香兌換現金之支票明細。
│0000000│１１７，４８４．│．５．  │
├───────┼────────┼──────┤
│0000000│１２５，０７１．│．６．  │
├───────┼────────┼──────┤
│0000000│１４８，７１２．│．７．  │
├───────┼────────┼──────┤
│0000000│１４４，５１４．│．８．  │
├───────┼────────┼──────┤
│0000000│　８２，２００．│．１０．  │
├───────┼────────┼──────┤
│0000000│１０６，３８３．│．．  │
├───────┼────────┼──────┤
│0000000│　６４，５１０．│．．  │
├───────┴────────┴──────┤
│合　計：總額共計新台幣１，１１８，３８２．　  │
└───────────────────────┘
　　　　　　　　　　　　　　　　　　　　　　　　　　Ｆ
